【裁判字號】    99,易,288
【裁判日期】    991231
【裁判案由】    竊盜
【裁判全文】
臺灣新竹地方法院刑事判決               99年度易字第288
號公  訴  人  臺灣新竹地方法院檢察署檢察官
被      告  莊鎧鴻
上列被告因竊盜案件，經檢察官提起公訴（99年度偵字第8785號
），因被告自白犯罪，本院裁定改依簡式審判程序審理，判決如
下：
    主  文
莊鎧鴻犯如附表一編號一至四所示之罪，共七罪，主文分別如附
表二主文欄所示；應執行有期徒刑壹年拾月。
    事  實
一、莊鎧鴻於民國96年間因竊盜案件，經本院以97年度竹簡字第
    521 號判決判處有期徒刑6 月確定；又於97年2 月因竊盜等
    案件，經本院以97年度易字第413 號判決判處有期徒刑8 月
    、8 月，經莊鎧鴻提起上訴後撤回其中1 案而確定，另1 竊
    盜案件則經臺灣高等法院以97年度上易字第2045號判決判處
    上訴駁回而確定；前揭3 罪嗣經臺灣高等法院以97年度聲字
    第3754號裁定定應執行有期徒刑1 年11月確定，於98年11月
    26日縮短刑期假釋付保護管束出監，並於99年2 月18日保護
    管束期滿假釋未經撤銷視為執行完畢。
二、詎莊鎧鴻仍不知改過，於附表一編號一、二、四之時間、地
    點，分別基於意圖為自己不法所有之竊盜犯意，於附表一編
    號三之(一)至(四)之時間、地點，另與李品學共同基於意圖為自
    己不法所有之竊盜犯意聯絡，以附表一所示之方法，分別為
    如附表一所示之7 次竊盜行為。嗣司法警察查獲附表一編號
    三之4 案係由莊鎧鴻與李品學共同涉犯，乃循線查獲莊鎧鴻
    ，莊鎧鴻除坦承編號三之犯行外，另並主動供出尚涉犯附表
    一編號一、二、四之3 案而自首，並於99年11月12日14時30
    分許自願偕同警方前往其位於新竹市○○街26巷8 號1樓 之
    租屋處搜索，而查獲附表一被害人部分遭竊財物，始悉上情
    。
三、案經蔡振龍、曾雅玲等訴由新竹市警察局第二分局報請臺灣
    新竹地方法院檢察署檢察官偵查起訴。
    理  由
一、本件被告莊鎧鴻所犯均為死刑、無期徒刑或最輕本刑為3 年
    以上有期徒刑以外之罪，其於準備程序中就被訴事實為有罪
    之陳述，本院告知簡式審判程序之旨，並聽取公訴人之意見
    後，依刑事訴訟法第273 條之1 第1 項規定，裁定改依簡式
    審判程序審理，合先敘明。
二、上開事實迭據被告於警詢、偵訊及本院審理時坦承不諱，核
    與證人即共犯李品學於警詢時供述：與被告共同行竊附表一
    編號三之四罪過程，被害人蔡振龍、曾雅玲、廖曉彤、李慧
    婕、羅尉綺、陳佩華、施承佑於警詢時指述其等遭竊之情節
    相符，並有自願受搜索同意書1 份、新竹市警察局第二分局
    搜索及扣押筆錄1 份、贓物認領保管單3 張、贓物及現場照
    片共17張等在卷可稽，被告之自白乃與事實相符，而堪採信
    ，其各次犯行事證明確，均堪予認定，均應依法論科。
三、論罪科刑：
  (一)被告於附表一編號二中持以行竊之鐵製圓撬係金屬材質，質
    地堅硬，客觀上足以傷害他人之生命、身體安全，此自吾人
    生活經驗即可得知，應屬刑法第321 條第1 項第3 款之兇器
    無訛。又刑法第321 條第1 項第2 款所謂安全設備，指依社
    會通常觀念足認有防盜之設備而言，最高法院25年上字第41
    68號判例意旨可資參照，衡諸社會通念，吾人架設窗戶除有
    促進空氣流通功能外，另外目的主要即為間隔房屋與外界，
    而具有防盜目的，堪認屬於安全設備。故被告於附表一編號
    二中以破壞鐵窗入屋之方式行竊，於附表一編號四中以爬窗
    入屋之方式行竊，分別係屬毀壞或踰越窗戶之安全設備而犯
    之。
  (二)故核被告各次所為，分別係犯如附表二所示之罪名；其各次
    所為互有時間、空間之差距，顯係基於各別犯意所為，各應
    分論併罰；至於被告雖辯稱：伊就附表一編號三之4 次犯行
    時間緊接，應論以接續犯等語，惟查：刑法上之接續犯，係
    指被告之數次行為，時間緊接，持續侵害同一法益，依社會
    通念整體評價認為係基於單一犯意所為而為適當者，方才當
    之。本案被告就附表一編號三之4 次竊盜行為，業已當庭坦
    承：每行竊一間套房大概花10分鐘左右等語（本院審理卷頁
    35 ） ，可見時間仍然具有間隔性；且就空間性而言，4 間
    套房彼此獨立，各有出入門戶，互不相通；又其中之財物亦
    分屬4 位不同被害人所有，難謂具有法益之同一性；故被告
    於附表一編號三之4 次犯行，仍應分論併罰，而非屬接續犯
    ，被告所辯並不足採。另被告於附表一編號三中四次犯行，
    與共犯李品學有犯意聯絡及行為分擔，應屬共同正犯。
  (三)又被告因犯罪事實欄所載之前科紀錄而受有期徒刑之宣告，
    於99年2 月18日執行完畢，有臺灣高等法院被告前案紀錄表
    在卷可稽，其於上開徒刑執行完畢後5 年以內故意再犯本件
    有期徒刑以上之7 罪，均應論以累犯，並均依刑法第47條第
    1 項加重其刑。
  (四)末按刑法第62條之所謂發覺，係指有偵查犯罪職權之公務員
    已知悉犯罪事實與犯罪之人而言，而所謂知悉，固不以確知
    其為犯罪之人為必要，但必其犯罪事實，確實存在，且為該
    管公務員所確知，始屬相當。如犯罪事實並不存在而懷疑其
    已發生，或雖已發生，而為該管公務員所不知，僅係推測其
    已發生而與事實巧合，均與已發覺之情形有別，最高法院75
    年台上字第1634號判例可資參照。經查：司法警察因掌握被
    告涉犯附表一編號三之案件而循線查獲被告，係經由被告主
    動坦承，方才繼而查獲編號一、二、四之案件，否則，縱由
    被告租屋處查獲之贓物，亦無法研判被告觸犯何案等情，業
    據證人即受理本案之員警趙禹平於本院審理中具結證稱：「
    （被告如何到案？處理過程？…）我們接獲到東門派出所移
    送編號3 李品學共同涉犯的案件，我們在筆錄中發現是李品
    學與被告共同涉及竊盜，我們再詢線查獲被告真實姓名，後
    來在竹蓮街附近遇到被告，當場詢問他有無與李品學共同竊
    盜被害人之財物，被告是承認的，後來他就帶我們去他租房
    子的地方，當初他說他有毒品通緝在案，所以同意我們逮捕
    他，把他帶回去。在屋內時，我們發現扣案物，如偵查卷內
    之扣押物品目錄表、照片等，後來被告主動帶我們去附表編
    號一、二、四竊取財物之處找被害人。（從現場的查扣物品
    ，你們有無先過濾，之前有無被害人報案？）有過濾。但是
    分辨不出來是哪些被害人的物品。（從現場查扣物品，無法
    查獲是屬於哪些被害人的？）是的。（所以你們是因為被告
    主動說哪些扣案物品是去哪偷的，你們才知道被告於起訴書
    附表所涉及的案件？）是的。」等語綦詳，可見被告係在有
    偵查權限公務員發覺其犯行前，即主動坦承所犯編號一、二
    、四之案件，且表明願意接受追訴處罰，而符合自首之規定
    ，爰依刑法第62條前段之規定，就附表一編號一、二、四之
    被告3 次犯行，減輕其刑。
  (五)爰審酌被告已有多次竊盜前科，本應深自反省，絕不再犯，
    且其正值青壯，原應思循合法途逕獲取財富，豈知被告竟未
    改過遷善，反而先後犯下本件多起竊盜案件，被害人數眾多
    ，失竊財物數量龐大，竊盜手段多侵入他人住宅危險性亦高
    ，除造成遭竊被害人財產損失外，危害社會治安亦鉅，本不
    宜寬恕，惟另斟酌其犯後坦承犯罪，態度良好，竊取財物之
    價值非鉅，部分業經被害人領回等一切情狀，分別量處如主
    文所示之刑，並斟酌因為被告自首，方才查獲編號一、二、
    四犯行，及罪刑相當原則等情，定其應執行之刑。
  (六)至於被告於附表一編號2 持以犯罪之鐵製圓撬1 把，係被告
    於案發現場隨地撿拾，業據被告於警詢供稱在卷，因無證據
    證明屬於被告所有，爰不宣告沒收；被告於附表一編號3 所
    持以行竊之萬能鑰匙1 把，業經被告丟棄而滅失，此經被告
    當庭陳明在卷（偵查卷頁63），爰不另宣告沒收；另於被告
    租屋處查獲之塑膠手套、棉質手套、固定夾、老虎鉗、尖嘴
    鉗、斜口鉗、螺絲起子、板手、開鎖工具（見本院審理卷頁
    25 之 扣押物品清單），被告堅詞否認為其犯上開竊盜案件
    工具，且無證據證明為被告持以犯案所用，亦不宣告沒收，
    併此敘明。
四、起訴書雖以被告有犯罪之習慣因認被告有強制工作之必要，
    而求處併宣告於刑之執行前，令入勞動場所強制工作等語。
    惟「18歲以上之竊盜犯、贓物犯，有犯罪之習慣者，得於刑
    之執行前，令入勞動場所強制工作；又有犯罪之習慣或因遊
    蕩或懶惰成習而犯罪者，亦得宣告於刑之執行前，令入勞動
    場所強制工作，竊盜犯贓物犯保安處分條例第3 條第1 項、
    刑法第90條第1 項固分別定有明文。然查：保安處分之本質
    ，乃係針對受處分人將來之危險性所為之處置，以達教化、
    治療之目的，為刑罰之補充制度。我國現行刑法採刑罰與保
    安處分雙軌制，目的係在維持行為責任之刑罰原則下，為協
    助行為人再社會化之功能，以及改善行為人潛在之危險性格
    ，期能達成根治犯罪原因、預防犯罪之特別目的。而觀諸強
    制工作之保安處分意旨，應旨在對嚴重職業性犯罪及欠缺正
    確工作觀念或無正常工作，而顯有犯罪之習慣，且因遊蕩、
    懶惰成習而犯罪者，強制其從事勞動，以學習一技之長及正
    確之謀生觀念，使其日後重返社會，能適應社會生活。據此
    ，首揭竊盜犯贓物犯保安處分條例第3 條第1 項、刑法第90
    條第1 項之規定，即係本於保安處分應受比例原則之規範，
    使強制工作保安處分之宣告，須與行為人所為行為之嚴重性
    、行為人所表現之危險性及對於行為人未來行為之期待性等
    相當之意旨而制定，而由法院視行為人之危險性格，決定應
    否令入勞動處所強制工作，以達預防之目的。」最高法院91
    年度台上字第4625號判決意旨可資參照。次按「刑法上之習
    慣犯，與累犯、連續犯之性質有別，必須有具體之事實，足
    資證明行為人有犯罪之惡習及慣行，始有習慣犯規定之適用
    ，並非一有累犯或連續犯之情形，即可認為有犯罪之習慣。
    」最高法院54年度台上字第3041號判決意旨亦足資參照。經
    查：被告於96及97年間雖各有數次竊盜前科，然行為人每次
    犯罪，均有其犯罪之動機、成因，非謂多次犯相同罪名之罪
    ，即認其有犯罪之習慣。本件被告於警詢及偵訊中分別表示
    竊取被害人財物是因為伊家裡需要用錢、伊沒有工作等語，
    復於本院審理中表示伊本身就是木工，亦曾做過水電工等語
    ，可見被告具備一技之長，亦有從事正當職業之能力，本件
    竊盜案件應係其經濟能力不佳一時起意，尚非以犯罪為習；
    且被告犯後坦承犯罪，甚且主動自首供承其他未經發覺之犯
    罪，態度堪稱良好，足見已知悔誤，本院爰不另宣告令入勞
    動場所強制工作，併此敘明。
據上論斷，應依刑事訴訟法第273 條之1 第1 項、第299 條第1
項前段，刑法第28條、第320 條第1 項、第321 條第1 項第2 款
、第3 款、第47條第1 項、第62條前段、第51條第5 款，判決如
主文。
本案經檢察官邱宇謙到庭執行職務。
中    華    民    國    99    年    12    月    31    日
                  刑事第五庭  法  官  蔡川富
以上正本證明與原本無異。
如不服本判決應於收受判決後10日內向本院提出上訴書狀，並應
敘述具體理由。其未敘述上訴理由者，應於上訴期間屆滿後20日
內向本院補提理由書(均須按他造當事人之人數附繕本)「切勿逕
送上級法院」。
中    華    民    國    99    年    12    月    31    日
                              書記官  劉雅文
附錄本案論罪科刑法條：
刑法第320條第1項：
意圖為自己或第三人不法之所有，而竊取他人之動產者，為竊盜
罪，處5 年以下有期徒刑、拘役或5 百元以下罰金。
刑法第321條第1項：
犯竊盜罪而有左列情形之一者，處六月以上、五年以下有期徒刑
：
一、於夜間侵入住宅或有人居住之建築物、船艦或隱匿其內而犯
    之者。
二、毀越門扇、牆垣或其他安全設備而犯之者。
三、攜帶兇器而犯之者。
四、結夥三人以上而犯之者。
五、乘火災、水災或其他災害之際而犯之者。
六、在車站或埠頭而犯之者。
 附表一：
┌─┬───┬───┬─────┬────────────┐
│編│犯罪時│犯罪地│竊盜方式  │      竊得財物          │
│號│間    │點    │          │                        │
├─┼───┼───┼─────┼────────────┤
│一│99年8 │新竹市│莊鎧鴻自左│蔡振龍所有之DVD播放器1台│
│  │月30日│東區博│列有人居住│（業經發還蔡振龍）。    │
│  │上午11│愛街25│之大樓外另│                        │
│  │時許  │號地下│一通道，進│                        │
│  │      │室    │入該大樓地│                        │
│  │      │      │下室後徒手│                        │
│  │      │      │竊取。    │                        │
├─┼───┼───┼─────┼────────────┤
│二│99年9 │新竹市│莊鎧鴻持置│曾雅玲所有之相機鏡頭7 個│
│  │月9 日│北區光│放該處客觀│、相機6台、攝錄影機1台、│
│  │下午3 │華二街│上對於人之│隨身硬碟1個、無線滑鼠1個│
│  │時許  │133巷7│生命身體具│、英漢翻譯機1台、金戒指2│
│  │      │弄16號│有危害性，│個、金幣3個、美金100餘元│
│  │      │      │足以作為兇│、新加坡幣100 餘元、集郵│
│  │      │      │器之鐵製圓│冊7 本、項鍊2 條等（其中│
│  │      │      │撬，破壞該│攝錄影機1 台、隨身硬碟1 │
│  │      │      │屋後門具有│個業經發還曾雅玲）      │
│  │      │      │防盜功能之│                        │
│  │      │      │白鐵窗安全│                        │
│  │      │      │設備後入屋│                        │
│  │      │      │行竊。    │                        │
├─┼───┼───┼─────┼────────────┤
│三│99年10│新竹市│莊鎧鴻持其│(一)李慧婕置放第506 號房│
│  │月5 日│東區民│所有之萬能│    之數位相機1 台、香水│
│  │中午12│族路30│鑰匙，分別│    、MP3 播放器及耳環等│
│  │時起，│巷2號5│開啟各該房│    物。                │
│  │約每十│樓第  │門，並與李│(二)羅尉綺置放第507 號房│
│  │分鐘行│506、 │品學共同進│    之現金新臺幣（下同）│
│  │竊一間│507、 │入左列各該│    1 萬4,000元、GUCCI皮│
│  │套房。│508、 │出租房間徒│    夾1 個、純金項鍊綴飾│
│  │（起訴│510 號│手竊取財物│    及金戒指各1個。     │
│  │書誤載│出租房│，以約每10│(三)廖曉彤置放第508 號房│
│  │為自下│間。  │分鐘即行竊│    之東芝牌筆記型電腦1 │
│  │午2 時│      │一間之方式│    台、索尼牌數位相機1 │
│  │30分至│      │，共行竊4 │    台、現金5,000 元、充│
│  │3 時許│      │次。      │    電器及保養品。      │
│  │，應予│      │          │(四)陳佩華置放第510 室之│
│  │更正）│      │          │    筆記型電腦1 台（起訴│
│  │      │      │          │    書誤載為現金2 萬6000│
│  │      │      │          │    元，應予更正）、純金│
│  │      │      │          │    項鍊及戒指。        │
├─┼───┼───┼─────┼────────────┤
│四│99年11│新竹市│莊鎧鴻爬越│施承佑所有之GIGABYTE牌筆│
│  │月4 日│東區林│具有防盜功│記型電腦、MAXTOR牌隨身硬│
│  │下午3 │森路47│能之窗戶安│碟、SONY ERICSSON 牌行動│
│  │時許  │號8 樓│全設備進入│電話機（嗣均經發還施承佑│
│  │      │之3   │屋內行竊。│）。                    │
└─┴───┴───┴─────┴────────────┘
 附表二：
┌──────┬─────┬───────────────┐
│ 犯罪事實   │ 所犯法條 │   主                      文 │
├──────┼─────┼───────────────┤
│附表一編號一│刑法第320 │莊鎧鴻犯竊盜罪，累犯，處有期徒│
│            │條第1 項  │刑肆月。                      │
├──────┼─────┼───────────────┤
│附表一編號二│刑法第321 │莊鎧鴻犯攜帶兇器毀壞安全設備竊│
│            │條第1 項  │盜罪，累犯，處有期徒刑捌月。  │
│            │第2、3款  │                              │
├──────┼─────┼───────────────┤
│附表一編號三│刑法第320 │莊鎧鴻共同犯竊盜罪，累犯，處有│
│之(一)      │條第1 項  │期徒刑伍月。                  │
├──────┼─────┼───────────────┤
│附表一編號三│刑法第320 │莊鎧鴻共同犯竊盜罪，累犯，處有│
│之(二)      │條第1 項  │期徒刑伍月。                  │
├──────┼─────┼───────────────┤
│附表一編號三│刑法第320 │莊鎧鴻共同犯竊盜罪，累犯，處有│
│之(三)      │條第1 項  │期徒刑伍月。                  │
├──────┼─────┼───────────────┤
│附表一編號三│刑法第320 │莊鎧鴻共同犯竊盜罪，累犯，處有│
│之(四)      │條第1 項  │期徒刑伍月。                  │
├──────┼─────┼───────────────┤
│附表一編號四│刑法第321 │莊鎧鴻犯踰越安全設備竊盜罪，累│
│            │條第1 項  │犯，處有期徒刑捌月。          │
│            │第2 款    │                              │
└──────┴─────┴───────────────┘

司法院資訊處製作；財團法人民間司法改革基金會備份。
